臺灣臺中地方法院刑事判決　　　　　　　　　　　　八十九年度訴字第二六八七號
　　公　訴　人　臺灣臺中地方法院檢察署檢察官
　　被　　　告　甲○○
右列被告因重利案件，經檢察官提起公訴（八十九年度偵字第一五七０五號），本院
判決如左：
    主  文
甲○○無罪。
    理  由
一、公訴意旨略以：被告甲○○與丙○○（另案判決確定），夥同年籍不詳之張姓成
    年男子 (另由臺灣苗栗地方法院檢察署檢察官偵辦)，基於概括犯意之聯絡，於
    民國八十八年十月間之某不詳期日，由張姓男子在報紙之分類廣告上刊登「身分
    證借款」之廣告，並留下行動電話號碼，以招攬急迫、輕率或無經驗等急需用錢
    之人向其借款，借款條件係借款人於借款時應簽發金額與借款數目相同之本票一
    張以為質押，並每借新台幣 (下同)一萬元中先預扣二千五百元利息，往後每十
    日為一期，應再繳交與預扣金額相同、與原本顯不相當之數額以為利息，直至清
    償本金時止，借款人與張姓男子約定面談時、地後，再由丙○○、甲○○攜帶所
    借款項至約定地點交付，並以之為常業。嗣於八十八年十月間，適有乙○○閱報
    得知該事而以上開報紙所刊登之電話與張姓男子、曾義聯絡確定後，向丙○○借
    支五萬元，並提供其所有之身分證及簽發面額均為五萬元之本票二紙交與丙○○
    ，後乙○○先後計支付一百餘萬元之利息予丙○○等人。嗣於八十九年九月二十
    日晚上十時三十分許，被告甲○○赴台中市○○區○○路二段三七九號前，向借
    款人乙○○收取利息時，為警當場查獲，並扣得行動電話一支、支票一張等情。
    因認被告甲○○涉有刑法第三百四十五條常業重利罪嫌等語。
二、按犯罪事實應依證據認定之，無證據不得推定其犯罪事實。又不能證明被告犯罪
    者，應諭知無罪之判決。刑事訴訟法第一百五十四條及第三百零一條第一項分別
    定有明文。又認定被告有罪之事實應憑證據；如未能發現相當之證據，或證據不
    足以證明，自不能以推測或擬制之方法，以為裁判之基礎；且認定事實所憑之證
    據，其為訴訟上之證明，須達於通常一般人均不致有所懷疑，而得確信其為事實
    之程度者，始得據為有罪之認定；倘其證明尚未達到此一程度，而有合理之懷疑
    存在時，尚難為有罪之認定基礎；苟積極證據不足為不利於被告事實之認定時，
    即應為有利於被告之認定，更不必有何有利之證據（最高法院三十年上字第八一
    六號、四十年台上字第八六號、七十六年台上字第四九八六號判決參照），此為
    當然之法理。
三、本件公訴人認被告甲○○涉犯常業重利犯行，無非係以被告之自白、告訴人乙○○之指述及有行動電話一支、本票一張扣案等情為其主要證據。訊據被告甲○○
    堅決否認有公訴人所指之犯行，辯稱：伊係自八十九年九月十四日起受僱於丙○○擔任其司機，月薪二萬多元，伊僅負責載丙○○到台中市各處找朋友，對丙○○經營地下錢莊並不知情等語。經查：(一)關係人丙○○於偵查及本院審理時，
    均一致供稱，伊係八十九年九月十四日起僱用被告甲○○擔任司機，被告甲○○
    於九月二十日被查獲當日才第一次見到被害人乙○○，被告甲○○不知道伊找乙○○何事等語，此與被告於警訊至偵審時歷次之供述相符。(二)訊據被害人乙○○於八十九年九月二十日查獲當日之警訊時係供稱：甲○○我不認識 (當場指證
    ) 等語；嗣於八十九年十二月二十一日本院審理時詢問其是否見過被告甲○○又
    供稱：八十九年七、八月間見過一次，在南投市中華商銀南投分行附近，他跟丙○○來跟我收利息，另外一次就是他被抓那一次 (指九月二十日)，丙○○沒有
    介紹甲○○叫什麼 (名字)，他一直都坐在車上．．．等語；又於九十年三月一
    日本院審理時供稱：當天車子停在銀行 (中華商銀南投分行)前面，我從擋風玻
    璃往內看，樣子很像被告甲○○，第二次即是被警方查獲該日，那天我是跟丙○○約好要交付七萬元之利息錢，丙○○由被告甲○○搭載前往，那天被告也未下
    車，而是由警察請他下來．．．等語。則本件被害人乙○○非但未能明確指認確
    實見過被告甲○○二次，且縱或是見過被告甲○○二次，而兩次被告甲○○均坐
    於車上，亦無法以此遽認被告甲○○與丙○○即有何共犯關係，否則僅須由被告
    甲○○前往收取利息即可，又何須丙○○到場？是以本件無從依被害人之陳述，
    而證明被告甲○○確有與丙○○共同經營地下錢莊之事實。(三)至扣案之行動電
    話及支票一紙 (乙○○所發之七萬元支票)，均係丙○○所持有，此有警察局之
    扣押證明單可稽，亦無被告甲○○無關。此外，本院復查無其他任何積極證據，
    足資證明被告確有公訴人所指之常業重利犯行，則揆諸前開說明，應為有利於被
    告之認定，自當認為本件不能證明被告犯有公訴人所指之常業重利罪，而應為被
    告無罪之諭知。
據上論斷，應依刑事訴訟法第三百零一條第一項，判決如主文。
本案經檢察官黃惠玲到庭執行職務。
中      華       民      國    九十一    年      三      月    十四     日
                                        臺灣臺中地方法院刑事第七庭
                                            法  官  曾  佩  琦
右正本證明與原本無異。
如不服本判決，應於送達後十日內向本院提出上訴狀 （須附繕本） ，上訴於台灣高
等法院台中分院。
                                            書記官
中      華       民      國    九十一    年      三      月    十四     日
